臺灣臺中地方法院刑事判決　　　　　　　95年度訴字第3420號
公　訴　人　臺灣臺中地方法院檢察署檢察官
被　　　告　甲○○
　　　　　　　　　　國民
上列被告因違反毒品危害防制條例案件，經檢察官提起公訴（九
十五年度毒偵字第四四七八號），本院合議庭裁定改以簡式審判
程序，判決如下：
    主  文
甲○○施用第一級毒品，累犯，處有期徒刑捌月；扣案之第一級
毒品海洛因壹小包（淨重零點壹捌公克，空包裝重零點貳柒公克
）沒收銷燬之。又施用第二級毒品，累犯，處有期徒刑伍月；扣
案之吸食器壹個沒收。應執行有期徒刑壹年；扣案之第一級毒品
海洛因壹小包（淨重零點壹捌公克，空包裝重零點貳柒公克）沒
收銷燬之，吸食器壹個沒收。
    犯罪事實
一、甲○○前於民國八十九年間，因施用毒品案件，經本院以八
    十九年度毒聲字第二二六四、二九三五號裁定送觀察、勒戒
    後，認無繼續施用毒品之傾向，再由臺灣臺中地方法院檢察
    署檢察官以八十九年度毒偵字第三三二一號、八十九年度毒
    偵緝字第二六六號為不起訴處分確定；再於同年間，因施用
    毒品案件，經本院以八十九年度毒聲字第五八四八號裁定令
    入戒治處所施以強制戒治一年，期間曾經評定為合格而無繼
    續戒治必要，經本院以九十年度毒聲字第四○七八號裁定停
    止戒治，所餘戒治期間付保護管束，至九十年九月二十七日
    期滿執行完畢，而其該次施用毒品犯行，另由檢察官提起公
    訴，經本院分別判處有期徒刑九月、五月確定在案；於九十
    一年間，甲○○又因妨害公務案件，經本院判處有期徒刑四
    月確定；上開所處罪刑，並經檢察官聲請定應執行刑為有期
    徒刑一年四月確定，入監執行後，於九十一年十月一日縮短
    刑期假釋出監，至九十二年一月十五日假釋期滿未經撤銷，
    以已執行論。詎甲○○猶不知戒絕，明知海洛因及甲基安非
    他命已分別列為毒品危害防制條例第二條第二項第一、二款
    所稱之第一、二級毒品，竟於強制戒治執行完畢五年內，分
    別基於施用第一級毒品海洛因及第二級毒品甲基安非他命之
    犯意，於向不詳姓名年籍綽號「阿明」之人購得第一級毒品
    海洛因及第二級毒品甲基安非他命後，即於九十五年九月一
    日晚上九時許，在其臺中縣梧棲鎮○○街一七○巷一三號住
    處，以將第二級毒品甲基安非他命放置在吸食器內，然後以
    火燒烤其底部，使生白煙吸入體內之方法，施用第二級毒品
    甲基安非他命一次。又於翌日即同年月二日凌晨某時，在臺
    中縣梧棲鎮友人住處，以將第一級毒品海洛因粉末摻於香煙
    內，點燃香煙吸入體內之方式，施用第一級毒品海洛因一次
    。嗣於同年月五日上午九時許，在臺中縣沙鹿鎮○○路二九
    四號前為警查獲，並扣得其所有之第一級毒品海洛因一小包
    （淨重零點一八公克，空包裝重零點二七公克），及其所有
    供施用第二級毒品甲基安非他命所用之吸食器一個。
二、案經臺中縣警察局清水分局報告臺灣臺中地方法院檢察署檢
    察官偵查起訴。
    理    由
一、訊據被告甲○○對於上開犯罪事實均坦承不諱，且被告於九
    十五年九月五日為警查獲後，經警採集尿液送中山醫學大學
    附設醫院檢驗結果，確呈第一級毒品海洛因水解後之嗎啡及
    第二級毒品甲基安非他命陽性反應等情，有該醫院檢驗科藥
    物檢測中心所出具之確認檢驗結果報告一紙在卷可稽，並有
    白粉一小包（淨重零點一八公克，空包裝重零點二七公克）
    及被告所有，供其施用第二級毒品甲基安非他命所用之吸食
    器一個扣案可資為證。而上開扣案之白粉一小包，經送法務
    部調查局鑑定結果，確含有第一級毒品海洛因成分等情，亦
    有該局九十五年九月二十五日調科壹字第○九五二三○一九
    八五○號鑑定通知書一份在卷足憑，足見被告之自白與事實
    相符，而堪以採信。從而，本件事證明確，被告施用第一級
    毒品海洛因及施用第二級毒品甲基安非他命各一次之犯行，
    均堪認定。
二、被告於八十九年間，因施用毒品案件，經本院以八十九年度
    毒聲字第二二六四、二九三五號裁定送觀察、勒戒後，亦認
    無繼續施用毒品之傾向，再由臺灣臺中地方法院檢察署檢察
    官以八十九年度毒偵字第三三二一號、八十九年度毒偵緝字
    第二六六號為不起訴處分確定；再於同年間，因施用毒品案
    件，經本院以八十九年度毒聲字第五八四八號裁定令入戒治
    處所施以強制戒治一年，期間曾經評定為合格而無繼續戒治
    必要，經本院以九十年度毒聲字第四○七八號裁定停止戒治
    ，所餘戒治期間付保護管束，至九十年九月二十七日期滿執
    行完畢等情，有臺灣臺中地方法院檢察署刑案資料查註紀錄
    表及臺灣高等法院被告前案紀錄表各一份附卷可參。被告於
    前案強制戒治執行完畢，五年內再犯施用第一級毒品罪及第
    二級毒品罪，應予依法論科。
三、查海洛因、甲基安非他命分係毒品危害防制條例第二條第二
    項第一、二款所規定之第一、二級毒品。被告於前案強制戒
    治執行完畢，五年內再為如犯罪事實欄所載之施用第一級毒
    品海洛因及第二級毒品甲基安非他命之行為，核係犯同條例
    第十條第一項之施用第一級毒品罪及同條第二項之施用第二
    級毒品罪。其持有毒品之行為，意在供己施用，故持有之低
    度行為，應為施用之高度行為所吸收，均不另論罪。被告所
    犯上開施用第一級毒品罪及施用第二級毒品罪之行為間，犯
    意各別，行為互殊，應予分論併罰。又被告於八十九年間，
    因施用毒品案件，經本院分別判處有期徒刑九月、五月確定
    在案；另於九十一年間，因妨害公務案件，經本院判處有期
    徒刑四月確定；上開所處罪刑，並經檢察官聲請定應執行刑
    為有期徒刑一年四月確定，入監執行後，於九十一年十月一
    日縮短刑期假釋出監，至九十二年一月十五日假釋期滿未經
    撤銷，以已執行論等情，有前揭刑案資料查註紀錄表及被告
    前案紀錄表各一份在卷可按，其於有期徒刑執行完畢後五年
    內，再故意犯本件有期徒刑以上之二罪，均為累犯，應依法
    加重其刑。爰審酌被告前因施用毒品犯行，經施以觀察、勒
    戒及強制戒治，甚至執行有期徒刑完畢，竟猶不知戒絕，再
    施用毒品不輟，無視於毒品對於自身健康之戕害及國家對於
    杜絕毒品犯罪之禁令，惡性非輕，惟念其犯後始終坦認犯行
    ，態度尚佳等一切情狀，分別量處如主文所示之刑，並定其
    應執行刑，以示懲儆。扣案之第一級毒品海洛因一小包（淨
    重零點一八公克，空包裝重零點二七公克），為毒品危害防
    制條例第二條第二項第一款所指之第一級毒品，屬違禁物，
    爰依同條例第十八條第一項前段規定，沒收銷燬之；另扣案
    之吸食器一個，為被告所有，且為供其施用第二級毒品甲基
    安非他命所用之物，業據被告於本院審理時供承在卷，爰依
    刑法第三十八條第一項第二款宣告沒收。
四、公訴意旨另以：被告基於施用第二級毒品甲基安非他命之單
    一行為決意，自九十五年七月間某日起，至九十五年九月一
    日晚上九時許止（扣除前揭經本院論罪科刑之部分），反覆
    、接連施用第二級毒品甲基安非他命多次，因認被告此部分
    行為，亦有違犯毒品危害防制條例第十條第二項施用第二級
    毒品罪嫌，且與前揭本院論罪科刑之犯行間，具有集合犯之
    實質上一罪關係等語。惟查：
  (一)按犯罪事實應依證據認定之，無證據不得認定犯罪事實；不
    能證明被告犯罪者，應諭知無罪之判決，刑事訴訟法第一百
    五十四條第二項、第三百零一條第一項分別定有明文。
  (二)公訴人認被告涉有上開施用第二級毒品犯行，無非係以被告
    於警詢、偵查中之自白及被告施用毒品之犯行，本質上具有
    反覆、延續施行之特徵等情為其論據。訊據被告固曾於警詢
    時供稱伊第一次接觸安非他命時間是於八十九年間，最近一
    次吸食安非他命是在九十五年九月一日晚上九時許云云；另
    於偵查中則供承有自九十五年七月間某日起，至九十五年九
    月一日晚上九時許止，施用第二級毒品甲基安非他命等情。
    惟查九十四年二月二日修正公布之刑法，業於九十五年七月
    一日施行，新刑法已將第五十六條連續犯之規定刪除，是原
    屬於複數行為之連續犯，即應以數罪之關係處理，而不能恣
    意的將原本數罪之結構，以接續犯或包括一罪等關係來涵蓋
    ，否則將造成依修正前規定應加重其刑之犯罪，變成單一犯
    罪，亦不得加重其刑，此不僅使連續犯因不當圖利行為人而
    廢除之立法原意盡失，圖利行為人更勝以往。而施用毒品案
    件，雖有長時間反覆施用，然仍有偶一施用之情形，且有無
    成癮性，更因個人體質而異，尚不能一概認定施用毒品者均
    具有成癮性，而論以集合犯，且歷來實務均係以施用毒品之
    次數，以認定屬行為之單複數，在複數行為時再審酌其施用
    之時間等客觀情狀，以決定依連續犯或數罪處斷。於刑法刪
    除連續犯之規定後，施用毒品罪之本質並未變更，依前揭說
    明，自應回歸數罪併罰處理，方符合法理。是公訴意旨認被
    告自九十五年七月間某日起，至同年九月一日晚上九時許止
    （扣除前揭經本院論罪科刑之部分）多次施用第二級毒品甲
    基安非他命之行為，具有成癮性，惟並未舉證證明之，自難
    以集合犯論以一罪，合先敘明。
  (三)次按，刑事訴訟法第一百五十六條第二項規定，被告雖經自
    白，仍應調查其他必要之證據，以察其是否與事實相符。立
    法目的乃欲以補強證據擔保自白之真實性；亦即以補強證據
    之存在，藉之限制自白在證據上之價值。而所謂補強證據，
    則指除該自白本身外，其他足資以證明自白之犯罪事實確具
    有相當程度真實性之證據而言。雖其所補強者，非以事實之
    全部為必要，但亦須因補強證據與自白之相互利用，而足使
    犯罪事實獲得確信者，始足當之，最高法院著有七十四年臺
    覆字第一○號判例可資參照。被告固於警詢、偵查中自白尚
    有其餘施用第二級毒品甲基安非他命之犯行，然除前揭經本
    院論罪科刑之九十五年九月一日晚上九時許，施用第二級毒
    品甲基安非他命一次之犯行外，其餘犯行，遍觀全案卷證，
    並無其他補強證據足以證明被告之上開自白與事實相符。況
    甲基安非他命經口服投與後約百分之七十於二十四小時內自
    尿中排出，約百分之九十於九十六小時內自尿中排出，由於
    目前國內尿液中甲基安非他命之檢驗僅為鑑定其是否呈陽性
    反應，尚未定其含量，且甲基安非他命成分之檢出與其投與
    方式，投與量、個人體質、採尿時間與檢測儀器之精密度等
    諸多因素有關，因此僅憑尿液中呈安非他命陽性反應，並無
    法確實推算吸食時間距採集時間之長短，惟依上述資料推斷
    ，最長可能不會超過四日等情，有行政院衛生署藥物食品檢
    驗局八十一年二月八日（）藥檢一字第○○一一五六號函
    可參。是上開中山醫學大學附設醫院檢驗科藥物檢測中心出
    具之確認檢驗結果報告一紙，亦僅能作為被告有於九十五年
    九月一日晚上九時許，施用第二級毒品甲基安非他命一次之
    適合證明，而無法證明被告尚有其餘施用第二級毒品甲基安
    非他命之犯行；扣案之吸食器一個，固經被告自承係其所有
    供施用第二級毒品甲基安非他命之用，惟亦僅能證明被告確
    有施用第二級毒品甲基安非他命之犯行，尚不足以證明被告
    有反覆、接連施用第二級毒品甲基安非他命之成癮性行為。
    故被告自九十五年七月間某日起至同年九月一日晚上九時許
    止（扣除前揭經本院論罪科刑之部分），亦涉有施用第二級
    毒品之罪嫌既屬不能證明，惟公訴意旨認被告此部分行為與
    前揭論罪科刑之施用第二級毒品罪間有集合犯之實質上一罪
    關係，爰不另為無罪之諭知。
  (四)至蒞庭檢察官於本院審理時聲請採集被告毛髮送毒物鑑定，
    以證明被告有於其自承之時間內，反覆、接連施用第二級毒
    品甲基安非他命之成癮性行為，惟查毛髮檢驗對於長期性之
    用藥程度及用藥模式，固能提供較詳細的訊息，並可補充其
    他檢驗方法如尿液檢驗僅能檢測短期用藥之不足，然被告既
    有施用第二級毒品甲基安非他命之犯行，則採集其毛髮檢驗
    ，當亦會呈現第二級毒品甲基安非他命陽性反應，惟因頭髮
    生長速度因人而異，故每段毛髮反應究係反應何時之施用毒
    品行為，即非一定，是上開檢驗方式亦無法明確認定被告於
    公訴人所指之九十五年七月間某日起，至九十五年九月一日
    晚上九時許止，有施用毒品之犯行，檢察官上開調查證據之
    聲請，本院認為並無必要，應予駁回。
據上論斷，應依刑事訴訟法第二百七十三條之一第一項、第二百
九十九條第一項前段，毒品危害防制條例第十條第一項、第二項
、第十八條第一項，刑法第十一條、第四十七條第一項、第五十
一條第五款、第三十八條第一項第二款，判決如主文。
本案經檢察官乙○○到庭執行職務。
中　　華　　民　　國　　96　　年　　 1  　月　　 9　　日
                  刑事第三庭    法  官  郭 妙 俐
上正本證明與原本無異。
如不服本判決，應於判決送達後十日內向本院提出上訴狀，上訴
於臺灣高等法院臺中分院（須附繕本）。
                                書記官  陳 玉 芬
中　　華　　民　　國　　96　　年　　 1　　月　　 9　　日
附錄本案論罪科刑法條全文
毒品危害防制條例第十條
施用第一級毒品者，處六月以上五年以下有期徒刑。
施用第二級毒品者，處三年以下有期徒刑。
